臺灣臺中地方法院刑事判決
110年度訴字第901號
公  訴  人  臺灣臺中地方檢察署檢察官
被      告  許澤華


選任辯護人  葉雅婷律師（法扶律師）
上列被告因毒品危害防制條例案件，經檢察官提起公訴（110年
度偵字第10245號），本院判決如下：
    主    文
許澤華販賣第二級毒品，未遂，處有期徒刑貳年柒月。扣案之第
二級毒品甲基安非他命壹包（驗餘淨重零點玖柒參柒公克）沒收
銷燬之；扣案之手機壹支（含sim卡）沒收。
    犯罪事實
一、許澤華明知甲基安非他命為毒品危害防制條例第2條第2項第
    2款所定之第二級毒品，依法不得販賣、持有，仍意圖營利
    ，基於販賣第二級毒品甲基安非他命之犯意，於民國110年3
    月間以其所有之門號0000000000號sim卡暨手機使用通訊軟
    體Grinder，以暱稱「執幫可試42」暗示其在販賣毒品。經
    員警執行網路巡邏勤務，發現上情，遂喬裝買家與許澤華於
    110年3月17日15時許，約定以新臺幣（下同）2,500元之代
    價購買第二級毒品甲基安非他命1公克，並相約於同日17時4
    0分許，在臺中市○○區○○路000號印象汽車旅館前交易，嗣許
    澤華駕駛其所有之車牌號碼0000-00號自用小客車前往赴約
    ，旋遭警於上址當場查獲而未遂，並扣得第二級毒品甲基安
    非他命1包（驗餘淨重0.9737公克）及手機1支（含sim卡，
    門號0000000000號）。
二、案經臺中市政府警察局霧峰分局報告臺灣臺中地方檢察署檢
    察官偵查起訴。
    理    由
壹、證據能力部分：
一、按被告以外之人於審判外之言詞或書面陳述，除法律有規定
    者外，不得作為證據，刑事訴訟法第159條固定有明文，惟
    被告以外之人於審判外之陳述，雖不符同法第159條之1至之
    4規定，而經當事人於審判程序同意作為證據，法院審酌該
    言詞陳述或書面陳述作成時之情況，認為適當者，亦得為證
    據；又當事人、代理人或辯護人於法院調查證據時，知有第
    159條第1項不得為證據之情形，而未於言詞辯論終結前聲明
    異議者，視為有前項之同意，同法第159條之5亦定有明文。
    其立法意旨在於傳聞證據未經當事人之反對詰問予以核實，
    原則上先予排除，惟若當事人已放棄詰問或未聲明異議，基
    於證據資料愈豐富，愈有助於真實發現之理念，且強化言詞
    辯論原則，法院自可承認該傳聞證據例外擁有證據能力。經
    查，本案判決所引用之供述證據（含言詞及書面陳述），被
    告許澤華及其辯護人於本院準備程序時均表示同意當作證據
    等語（本院卷第107至108頁），且檢察官、被告及辯護人於
    本院審理中調查證據時，亦均未於言詞辯論終結前聲明異議
    （本院卷第131至132頁），本院審認上開證據作成時之情況
    ，應無違法取證或不當情事，與本案待證事實間復具有相當
    之關聯性，以之作為證據應屬適當，依刑事訴訟法第159條
    之5規定，自有證據能力。　
二、至其餘本案認定犯罪事實之所有證據資料（含書證、物證等
    ），均與本案事實具有關聯性，並無事證足認有違背法定程
    序或經偽造、變造等情事，且經本院依法踐行調查程序，檢
    察官、被告及辯護人對於證據能力均未爭執，故依據刑事訴
    訟法第158條之4反面規定，均具有證據能力。
貳、實體部分：
一、上開犯罪事實，業據被告於警詢、偵查、本院羈押訊問程序
    、準備程序及審理時坦承不諱（偵卷第35至42、141至142、
    167頁、聲羈卷第15至18頁、本院卷第105至110、129至136
    頁），並有110年3月18日員警職務報告、交友軟體對話紀錄
    截圖各1份、現場照片5張（偵卷第31、75至77、79至91頁）
    在卷可證，復有扣案之第二級毒品甲基安非他命1包、手機1
    支可佐。又上開扣案之第二級毒品甲基安非他命經送衛生福
    利部草屯療養院鑑驗，確含有第二級毒品甲基安非他命成分
    ，有衛生福利部草屯療養院110年3月31日鑑驗書（偵卷第19
    7頁）可佐，足認被告上開自白與事實相符，堪可採信。按
    警方為求破案，佯裝購毒而與毒販聯繫，經毒販允諾，依約
    攜帶毒品交付予佯裝購毒之人，旋為埋伏員警當場查獲者，
    於此誘捕偵查案件，販毒者雖有販毒之故意，且依約攜帶毒
    品前往交付，並已著手實施販毒之行為，然因係受警員引誘
    偽稱欲購買毒品，警員原無買受毒品之意思，其虛與買賣毒
    品，意在辦案，以求人贓俱獲，伺機逮捕，實際上不能真正
    完成買賣毒品之行為，而應僅論以販賣毒品未遂罪，最高法
    院93年度台上字第1159號判決足資參照。查被告與喬裝買家
    之員警聯繫，並談妥交易毒品內容及價金，而為販賣構成要
    件行為之實行，嗣被告抵達約定交易地點，更交付甲基安非
    他命，惟因員警並無買受毒品之真意，實際上不能真正完成
    交易，依照前開判決意旨，應認被告已著手於販賣行為而未
    遂。另衡以近年來毒品之濫用，危害國民健康與社會安定日
    益嚴重，治安機關對於販賣或施用毒品之犯罪行為，無不嚴
    加查緝，各傳播媒體對於政府大力掃毒之決心亦再三報導，
    已使毒品不易取得且物稀價昂，苟被告於有償交付毒品甲基
    安非他命予買受人之交易過程中無利可圖，縱屬至愚，亦無
    甘冒被取締移送法辦判處重刑之危險而平白從事上開毒品交
    易之理，是其販入之價格必較其出售之價格為低，而有從中
    以買賣價差或量差謀利之意圖及事實，應屬合理認定；又販
    賣毒品甲基安非他命係違法行為，非可公然為之，而毒品甲
    基安非他命亦無公定價格，係可任意分裝增減分量，每次買
    賣之價格、數量，亦隨時依雙方之關係深淺、資力、需求量
    、對行情之認知、來源是否充裕、查緝是否嚴謹、購買者被
    查獲時供述購買對象之可能風險之評估等因素，而異其標準
    ，機動調整，非可一概論之。而販賣之利得，除非經行為人
    詳細供出各次所販賣毒品之進價及售價，且數量俱臻明確外
    ，實難查得其交易實情，然販賣者從價差或量差中牟利，方
    式雖異，惟其販賣行為在意圖營利則屬同一。從而，舉凡有
    償交易，除足以反證其確係另基於某種非圖利本意之關係外
    ，通常尚難因無法查悉其精確之販入價格，作為是否高價賣
    出之比較，諉以無營利之意思而阻卻販賣犯行之追訴。是本
    案被告上開販賣第二級毒品甲基安非他命之犯行係屬重罪，
    如於買賣之過程中無利可圖，被告當無甘冒觸犯刑罰之高度
    風險幫助他人取得毒品之理，是被告主觀上顯有營利之意圖
    而販賣甲基安非他命之犯意，應足以認定。綜上所述，本案
    事證明確，被告上開販賣第二級毒品甲基安非他命未遂之犯
    行，洵堪認定，應予依法論科。
二、論罪科刑：
（一）核被告上揭所為，係犯毒品危害防制條例第4 條第6 項、
      第2 項之販賣第二級毒品未遂罪。又被告上開所示販賣第
      二級毒品甲基安非他命，而持有第二級毒品甲基安非他命
      之低度行為，應為販賣第二級毒品之高度行為所吸收，不
      另論罪。被告已著手販賣第二級毒品犯行之實行，惟未得
      逞，應論以未遂犯，爰依刑法第25條第2 項規定，按既遂
      犯之刑度減輕其刑。又被告迭於偵查中及本院審理中自白
      上開犯行，應依毒品危害防制條例第17條第2 項規定，減
      輕其刑，並依法遞減輕之。
（二）按刑法第59條規定犯罪之情狀顯可憫恕，認科以最低度刑
      仍嫌過重者，得酌量減輕其刑，此雖為法院依法得行使裁
      量事項，然非漫無限制，必須犯罪另有特殊原因、環境與
      情狀，在客觀上足以引起一般人之同情，認為即予宣告法
      定低度刑期，猶嫌過重者，始有其適用。是以，為此項裁
      量減輕其刑時，必須就被告全部犯罪情狀予以審酌，在客
      觀上是否有足以引起社會上一般人之同情，而可憫恕情形
      ，始謂適法，最高法院88年度台上字第6683號判決意旨可
      參。然被告販賣第二級毒品甲基安非他命，所為漫延毒害
      ，戕人身心，衡諸其販賣毒品對社會秩序危害非輕，並無
      特殊原因與環境，在客觀上足以引起一般人同情而顯然可
      憫，且本案被告上開販賣第二級毒品犯行依據刑法第25條
      第2項、毒品危害防制條例第17條第2項遞減輕其刑後，已
      無科以最低度刑猶嫌過重而在客觀情狀可憫恕之處，是本
      案應無適用刑法第59條酌減其刑之餘地，併予敘明。
（三）爰以行為人之責任為基礎，審酌毒品對社會秩序及國民健
      康危害至深且鉅，嚴重影響社會治安，製造、運輸、販賣
      等行為情節尤重，更應嚴加非難，被告正值青壯，竟不思
      以正途獲取財物，其明知毒品對人體健康戕害甚鉅，為牟
      取利益，無視國家杜絕毒品犯罪之禁令，率爾販賣毒品予
      他人，肇生他人毒品之來源，戕害國民身心健康，並有滋
      生其他犯罪之可能，且其前因販賣、施用毒品案件經法院
      判處罪刑確定，猶於緩起訴及緩刑期間再犯本案（不構成
      累犯），足見仍未能體悟毒品對於社會、個人之危害；兼
      衡被告犯後尚知坦承犯行，態度尚可，暨其於本院審理時
      自陳之智識程度、家庭生活及經濟狀況（本院卷第136 頁
      ），再考以本案犯罪動機、目的、手段、犯罪所生之危害
      、所獲利益等一切情狀，量處如主文所示之刑，以資懲儆
      。
三、沒收部分：
（一）扣案之甲基安非他命1包（驗餘淨重0.9737公克），經鑑
      驗含有第二級毒品甲基安非他命成分，有衛生福利部草屯
      療養院鑑定書可佐（偵卷第197頁），且為被告本案販賣
      第二級毒品所用，此情業據被告供述明確（偵卷第37頁、
      本院卷第132至133頁），爰依毒品危害防制條例第18條第
      1項前段宣告沒收銷燬之。而盛裝上開毒品之外包裝，以
      現今所採行之鑑驗方式，包裝袋仍會殘留微量毒品而無法
      將之完全析離，有法務部調查局調科壹字第093623965550
      號函可資參佐，亦屬查獲之毒品，自應均宣告沒收銷燬之
      。至因鑑驗而用罄部分，業已滅失，爰不另宣告沒收，附
      此敘明。
（二）扣案之手機1支（含sim卡）為被告犯本案販賣毒品聯繫所
      用，為其坦認在卷（偵卷第37頁、本院卷第132至133頁）
      ，應依照毒品危害防制條例第19條第1 項之規定宣告沒收
      。　　　　
據上論斷，應依刑事訴訟法第299條第1項前段，毒品危害防制條
例第4條第6項、第2項、第17條第2項、第18條第1項前段、第19
條第1項，刑法第11條、第25條第2項，判決如主文。　　　
本案經檢察官鐘祖聲提起公訴，檢察官白惠淑、宋恭良到庭執行
職務。
中　　華　　民　　國　　110 　年　　11　　月　24 　　日
             刑事第十庭   審判長法  官  陳玉聰
　　　　　　　　　              法  官  林芳如
　　　　　　　　　　　　　　    法  官  林怡姿
以上正本證明與原本無異。
如不服本判決應於收受送達後20日內向本院提出上訴書狀，並應
敘述具體理由；其未敘述上訴理由者，應於上訴期間屆滿後20日
內向本院補提理由書（均須按他造當事人之人數附繕本）「切勿
逕送上級法院」。
                                書記官  黃泰能
中　　華　　民　　國　　110 　年　　11　　月　24 　　日
附錄論罪科刑法條
毒品危害防制條例第4條
製造、運輸、販賣第一級毒品者，處死刑或無期徒刑；處無期徒
刑者，得併科新臺幣三千萬元以下罰金。
製造、運輸、販賣第二級毒品者，處無期徒刑或十年以上有期徒
刑，得併科新臺幣一千五百萬元以下罰金。
製造、運輸、販賣第三級毒品者，處七年以上有期徒刑，得併科
新臺幣一千萬元以下罰金。
製造、運輸、販賣第四級毒品者，處五年以上十二年以下有期徒
刑，得併科新臺幣五百萬元以下罰金。
製造、運輸、販賣專供製造或施用毒品之器具者，處一年以上七
年以下有期徒刑，得併科新臺幣一百五十萬元以下罰金。
前五項之未遂犯罰之。